【裁判字號】    98,易,723
【裁判日期】    980821
【裁判案由】    違反商標法
【裁判全文】
臺灣臺南地方法院刑事判決               98年度易字第723號
聲  請  人  臺灣臺中地方法院檢察署檢察官
被      告  甲○○
            丙○○
上列被告等因違反商標法案件，經臺灣臺中地方法院檢察署檢察
官聲請以簡易判決處刑（97年度調偵字第381、382號），經臺灣
臺中地方法院判管轄錯誤移送本院審理（98年度中簡上字第119
），本院認為有刑事訴訟法第451條之1第4項但書之情形，應適
用通常程序判決如下：
    主  文
丙○○、甲○○均無罪。
    理  由
壹、檢察官聲請簡易判決處刑意旨略以：被告丙○○、甲○○為
    男女朋友，分別為朵芮絲精品皮飾專賣店（下稱朵芮絲專賣
    店）之負責人及實際負責人，並僱用謝馨儀、藍心惠分別擔
    任該專賣店臺南科大門市及臺南民族門市（登記正英倫精品
    皮飾專賣店）之員工（謝馨儀、藍心惠均經臺灣臺中地方法
    院臺中簡易庭判處拘役二十日緩刑二年確定），其等均明知
    「BURBERRY及圖」之商標圖樣，係英商布拜里公司向我國經
    濟部智慧財產局申請註冊，並取得指定使用於手皮包、圍巾
    、絲巾、披肩等商品之商標權，現仍在商標期限內，且明知
    向乙○○（另案起訴，嗣經智慧財產法院判決無罪確定）所
    購買之印有「BURBERRY及圖」之手提包，係未經上揭商標權
    人之同意或授權，與商標權人所生產或授權製造之同一商品
    使用相同註冊商標之仿冒品。四人竟基於共同意圖販賣而陳
    列或販賣之犯意聯絡，自民國96年6月間起，利用電腦連線
    至網際網路，向「yahoo」申請設立「英國Polo Santa Robe
    rta」之部落格網頁（網址：http://tw.myblog.yahoo.com/
    doris-53），在該網站網頁上刊登販售上開仿冒商品之圖片
    及訊息，供各地不特定人上網瀏覽標購，或在上開朵芮絲專
    賣店臺南科大門市及臺南民族門市陳列販賣，以此方式侵害
    英商布拜里公司之商標專用權。嗣為警於97年3月24日13時
    許，分別在上開朵芮絲專賣店臺南科大門市及臺南民族門市
    當場查獲，並分別扣得如附表一、二所示之「Polo Santa
    Roberta牌」（以下簡稱「Polo牌」）皮包與皮夾。因認被
    告丙○○、甲○○涉犯商標法第82條之意圖販賣而陳列仿冒
    商標物品罪嫌。
貳、關於證據能力之說明：
  (一)證人即告訴人代理人丁○○於接受司法警察詢問時所為之陳
    述，係屬被告以外之人於審判外之言詞陳述，既經被告二人
    明示不同意採為證據之意思，依刑事訴訟法第159條第1項之
    規定，應認為並無證據能力。
  (二)告訴代理人丁○○於警詢中出示之鑑定證明書，核係該告訴
    人代理人依據自己之專業判斷所為之書面陳述，且具有個案
    性質，不能認為係刑事訴訟法第159條之4第2款所示之「業
    務上或通常業務過程所須製作之紀錄文書或證明文書」，而
    應認為係被告以外之人於審判外就個案所為之書面陳述，既
    經被告等明示不同意採為證據之意思，依刑事訴訟法第159
    條第1項之規定，亦應認為不具證據能力。
  (三)又被告以外之人於偵查中向檢察官所為之陳述，除顯有不可
    信之情況者外，得為證據，刑事訴訟法第159條之1第2項同
    有明文，是證人謝馨儀、藍心惠以及被告二人於偵查中以證
    人經具結後所為之證言，依上規定，對於陳述者以外之被告
    而言，應認具有證據能力。
  (四)本院依職權拍攝之照片以及被告提出之香港地區第00000000
    0號商標註冊書、大陸地區第394719號外觀設計專利證明書
    、歐洲協合內部市場英國保羅公司註冊證書等文件影本，核
    均係以相機、影印機及列印機依光學方法攝錄還原拍攝（影
    印）時之客觀情況，並非證人依據記憶所為之陳述，自不應
    適用傳聞證據排除法則，當然亦有證據能力。
  (五)我國刑事訴訟法係採實質的真實發見主義，法院應依職權調
    查證據，獨立認定事實。另案法院之裁判或檢察官之偵查結
    果，乃法院或檢察官就各個案件依調查證據結果本於自由心
    證而為之事實上與法律上之判斷，一般無拘束其他裁判之效
    力，其他案件未經直接調查自亦不得逕採為認定被告犯罪之
    證據（最高法院76年度台上字第460號、80年度台上字第518
    號判決意旨參照）。準此，臺灣士林地方法院檢察署93年度
    偵字第3958號、94年度偵字第804號及臺灣板橋地方法院檢
    察署97年度偵字第29267號檢察官不起訴處分書，僅就該等
    案件之告訴人英商布拜里公司以及薈萃商標協會（按即英商
    布拜里公司等外商公司合資設立之公司）曾因案外人章可明
    、徐瑞華、馮元璋販賣「Polo牌」皮包與皮夾提出告訴，並
    經檢察官為不起訴處分之事實可認為具有證據能力；臺灣高
    等法院臺中分院94年度上易字第309號判決僅就英商布拜里
    公司過往告訴案外人陳詩璇販售「Polo牌」皮包並經法院判
    決有罪確定之事實具有證據能力，逾越上開範圍，均難認為
    具有證據能力。至於上開法院或檢察官之事實認定與法律見
    解，均不生拘束本院之效力，自不待言。
  (五)上述經排除之證據以外之供述證據及非供述證據，既經檢察
    官及被告方面相互表示同意採為證據之意思，且無事實顯示
    係公務員因違法蒐證所取得之證據，本院審酌該等供述證據
    作成時之情況，亦認為適於作為證據，依刑事訴訟法第159
    條之5等規定，應認為均有證據能力。
、實體部分：
一、訊據被告丙○○、甲○○均堅詞否認有意圖販賣而陳列仿冒
    商標物品之犯行，並一致辯稱：伊等係向乙○○所經營之玉
    貿有限公司（下稱玉貿公司）進貨，而玉貿公司提供之皮件
    則是自香港英國保羅公司進口，皮件上掛有自己品牌、吊牌
    ，皮件上之騎士圖亦與布拜里公司註冊之商標圖樣不同，且
    乙○○有提供保羅公司取得之香港及本陸之商標與外觀設計
    註冊證書以及相關檢察官不起訴處分書令伊相信該等「Polo
    牌」皮包與皮夾乃保羅公司自己的品牌，伊等不知道亦不認
    為向玉貿公司進貨的保羅公司產品是仿冒品等語。
二、按犯罪事實應依證據認定之，無證據不得認定犯罪事實；無
    證據能力、未經合法調查之證據，不得作為判斷之依據；不
    能證明被告犯罪或其行為不罰者，應諭知無罪之判決，刑事
    訴訟法第154條第2項、第155條第2項、第301條第1項分別定
    有明文。次按認定不利於被告之事實，須依積極證據，苟積
    極證據不足為不利於被告事實之認定時，即應為有利被告之
    認定，更不必有何有利之證據，最高法院30年上字第816號
    判例可資參考。又事實之認定，應憑證據，如未能發現相當
    證據，或證據不足以證明，自不能以推測或擬制之方法，為
    裁判基礎；認定犯罪事實，所憑之證據，雖不以直接證據為
    限，間接證據亦包括在內，然無論直接或間接證據，其為訴
    訟上之證明，須於通常一般之人均不致於有所懷疑，而得確
    信其為真實之程度者，始得據之為有罪之認定，倘其證明尚
    未達到此一程度，而有合理性懷疑之存在時，即無從為有罪
    之認定，此亦有最高法院40年臺上字第86號、76年臺上字第
    4986號判例可資參照。再告訴人之指訴，係以使被告受刑事
    訴追為目的，是以告訴人之指訴為證據方法，除其指訴須無
    瑕疵，且應有查與事實相符之佐證，始得資為判決之基礎，
    亦經最高法院著有52年臺上字第1300號及61年臺上字第3099
    號判例可資參照。而所謂無瑕疵，係指被害人所為不利被告
    之陳述，與社會上一般生活經驗或卷存其他客觀事實並無矛
    盾而言；另所謂就其他方面調查認與事實相符，非僅以所援
    用之旁證足以證明被害結果為已足，尤須綜合一切積極佐證
    ，除認定被告確為加害人之可能外，在推理上無從另為其他
    合理原因之假設，有一不合於此，即不能以被害人之陳述作
    為論斷之證據。
四、經查：
  (一)被告丙○○係販售「Polo牌」皮包與皮夾之朵芮絲專賣店實
    際負責人，其女友即被告甲○○則為登記負責人，被告丙○○並僱用謝馨儀、藍心惠分別擔任該專賣店臺南科大門市及
    臺南民族門市之店員，且被告甲○○亦每週前往該專賣店臺
    南科大門市協助店務經營，被告丙○○並在其部落格內廣告
    販售訊息。嗣於97年3月24日13時許，經警在上開門市搜索
    扣得附表一、二所示「Polo牌」皮包與皮夾等節，業據被告
    丙○○、甲○○分別供承在卷，互核相符，並與證人謝馨儀
    、藍心惠於警詢及偵查中證述情節吻合，復有廣告、部落格
    網頁資料、營利事業登記證、搜索扣押筆錄、扣押物品目錄
    表及照片附卷可稽，並有如附表一、二所示「Polo牌」皮包
    與皮夾扣案可佐，此部分事實自堪認定。
  (二)證人丁○○於偵查中係告訴人英商布拜里公司委任之代理人
    ，而其所屬薈萃商標協會則係英商布拜里公司等外商公司合
    資設立之公司，亦據該證人於審理時到庭證述在卷。是該證
    人所為不利於被告等之供述，即屬告訴人之單方面指訴，揆
    諸前揭最高法院52年臺上字第1300號及61年臺上字第3099號
    判例意旨，仍應調查其他證據以資審認，不能僅以其主張或
    判斷結果據為不利於被告之認定，乃屬當然。
  (三)告訴代理人丁○○到庭明白陳述本案告訴人英商布拜里公司
    僅針對「Polo牌」皮包與皮夾之之「格紋」部分主張侵害告
    訴人公司之商標專用權，不包括該等皮包與皮夾上「騎士」
    圖樣部分。經勘驗檢視告訴人英商布拜里公司登記之「BURB
    ERRY及圖」之商標圖樣及該公司皮包真品，其上格紋部分之
    顏色、間距與型式，雖均與扣案之「Polo牌」皮包與皮夾亟
    其相似。惟按商標法第82條乃係對於侵害他人商標專用權之
    行為所為之處罰規定，依該條款之規定係以：明知於同一商
    品或類似商品，使用相同或近似於他人註冊商標之圖樣而販
    賣者，為其犯罪構成要件，必須於同一商品，使用「相同」
    或「近似」於他人註冊商標之圖樣者，始足該當。而條文所
    稱「相同」商標，係指與他人註冊商標完全相同，並無疑義
    ，而所稱「近似」則以所使用之商標，足使一般人對該商品
    之來源與信譽發生混淆者，始足當之，至是否構成「近似」
    ，應異時異地通體觀察，不得僅以對照比較為判斷之標準，
    亦即隔離觀察其總體或主要部分，如不足以引起混同誤認之
    虞者，即非屬近似。本件扣案之「Polo牌」皮包與皮夾之上
    ，均有「Polo牌」之金屬釘牌、藍色紙質與皮革吊牌，業經
    本院勘驗明確，並有扣案物品照片存卷可參。從而「一般人
    」對扣案之「Polo牌」皮包與皮夾，應不致於有混同誤認為
    係「BURBERRY牌」商品之虞。故告訴代理人丁○○主張扣案
    之「Polo牌」皮包與皮夾上「格紋」已侵害告訴人英商布拜
    里公司之商標專用權，即非無疑。
  (四)又按商標法第82條之處罰，係以明知為仿冒商標之商品而販
    賣、意圖販賣而陳列、輸出或輸入者為構成要件，若非出於
    「明知」，即無成立該罪之餘地。證人即被告之供應商乙○○（玉貿公司負責人）於審理時到庭證述：被告丙○○係於
    96年6月間，根據伊公司於同年5月刊登於「名牌誌」雜誌之
    廣告而與伊連絡後，伊即出貨予被告丙○○。開始合作時，
    被告丙○○提及伊出貨之「Polo牌」皮包與皮夾上格紋跟「
    BURBERRY牌」很像，伊當時亦同意此看法，但伊告訴被告丙○○上述「Polo」品牌已經案外人章可明（乙○○之供貨商
    ）在香港、歐盟註冊，並經章可明銷售二十餘年，伊並交付
    93年間英商布拜里公司對章可明提出告訴後之檢察官不起訴
    處分書、歐盟與香港之外型設計註冊證明、代理證書、英國
    保羅公司註冊登記書、英國百格麗授權書等文件予被告丙○○，丙○○始放心販售該等商品。嗣於97年3月5日伊與被告
    丙○○因另案同時遭到搜索，當時伊人在國外，返國後與被
    告丙○○連絡，丙○○詢問伊為何會遭到搜索，伊就再度向
    章可明確認，經章可明提出保證之後，伊即繼續供貨予被告
    丙○○等語。再者，英商布拜里公司曾因案外人章可明販賣
    系爭「Polo牌」皮包與皮夾對之提出告訴，並經檢察官為不
    起訴處分，復有臺灣士林地方法院檢察署93年度偵字第3958
    號、94年度偵字第804號檢察官不起訴處分書在卷可查。此
    外，並有臺灣板橋地方法院檢察署97年度偵字第29267號檢
    察官不起訴處分書（薈萃商標協會告訴案外人馮元璋販賣「
    Polo牌」皮包與皮夾案件）、香港地區第000000000號商標
    註冊書、大陸地區第394719號外觀設計專利證明書、歐洲協
    合內部市場英國保羅公司註冊證書、香港公司註冊處2004年
    3月2日核發之香港英國保羅公司註冊證書、英國保羅國際有
    限公司經銷商證明書附卷可稽（以上均影本）及證人乙○○
    所述之「名牌誌」雜誌影本附於本院98年度易字第211號影
    印卷可資佐證，堪信證人乙○○所述與事實相符。故系爭朵
    芮絲專賣店實際負責人即被告丙○○於販售扣案之「Polo牌
    」皮包與皮夾同類商品前後，曾經一再與供貨商乙○○確認
    該等商品並未侵害「BURBERRY」品牌商品之商標專用權，且
    經乙○○以前揭卷附香港、大陸與歐盟地區之許可憑證加以
    說明保證。故被告丙○○及甲○○一致辯稱伊等主觀上認為
    系爭「Polo牌」皮包與皮夾並未侵害告訴人英商布拜里公司
    之商標專用權乙節，即屬可信。如此即難認為被告被告二人
    「明知」其等共同販售之Polo牌皮包與皮夾係仿冒商標之商
    品，已獲充份之證明。
五、綜上所述，本件系爭「Polo牌」皮包與皮夾並無使一般消費
    者誤認為係「BURBERRY牌」商品之虞，且檢察官所舉事證尚
    未達一般人均無合理懷疑之程度，尚難使本院形成被告係明
    知為仿冒商標之商品為謀意圖販賣而陳列之確信心證。此外
    ，復查無其他積極證據足資證明被告二人有檢察官聲請簡易
    判決處刑意旨之犯行，自應依法諭知無罪之判決。
六、本件既經諭知無罪之判決，即與被告丙○○另案於97年3月5
    日為警搜索扣得「Polo牌」皮包與皮夾之違反商標法案件（
    本院98年度易字第211號，起訴案號：臺灣臺南地方法院檢
    察署97年度偵字第6022、6023號），即不生起訴效力擴張之
    效果，本院自無從依職權併予審理該部分被告丙○○之被訴
    事實，應併敘明。
據上論斷，應依刑事訴訟法第452條、第301條第1項，判決如主
文。
本案經檢察官黃裕堯到庭執行職務
中    華    民    國    98    年    8     月    21    日
                  刑事第三庭    法  官  陳欽賢
以上正本證明與原本無異。
如不服本判決應於收受本判後10日內向本院提出上訴書狀，並應
敘述具體理由。其未敘述上訴理由者，應於上訴期間屆滿後20日
內向本院補提理由書狀（均須按他造當事人之人數附繕本）「切
勿逕送上級法院」。
                                書記官  洪培綺
中    華    民    國    98    年    8     月    21    日
附表一：
┌──┬───────────┬───────┐
│編號│品        名          │  數  量      │
├──┼───────────┼───────┤
│1   │「Polo牌」皮夾        │1個           │
├──┼───────────┼───────┤
│2   │「Polo牌」皮包        │12個          │
└──┴───────────┴───────┘
附表二：
┌──┬───────────┬───────┐
│編號│品        名          │  數  量      │
├──┼───────────┼───────┤
│1   │「Polo牌」皮包        │8個           │
├──┼───────────┼───────┤
│2   │「Polo牌」皮夾        │7個           │
└──┴───────────┴───────┘


司法院資訊處製作；財團法人民間司法改革基金會備份。
